【裁判字號】    92,家簡,3
【裁判日期】    920428
【裁判案由】    給付生活費用
【裁判全文】
臺灣臺北地方法院民事判決  九十二年度家簡字第三號
    原    告  葉甲○○即甲○○.
    被    告  乙○○
右當事人間請求給付生活費用事件，本院判決如左：
    主      文
被告應給付原告新台幣貳拾陸萬肆仟元。
原告其餘之訴駁回。
訴訟費用由被告負擔十分之八，餘由原告負擔。
    事      實
甲、原告方面：
  一、聲明：被告應給付原告新台幣（下同）三十三萬元。
  二、陳述：
   （一）兩造係夫妻，被告原本每月給付原告家庭生活費一萬元，然被告自民國八
         十九年三月起即未給付，迄至九十一年十一月止，總計有三十三個月未給
         付，合計積欠家庭生活費三十三萬元，屢經催討被告均置之不理，為此訴
         請被告如數給付前開積欠家庭生活費。
   （二）原告並未離家，兩造原來共同生活在台南市○○路○段八十四巷二十三號
         。係被告有暴力行為且自己遷到台北，並非原告不與被告共同生活。
   （三）八十九年三月至現在被告並未給原告任何家庭生活費用。
   （四）小女兒每月給原告二千或三千元，大女兒每月給原告三千元。
  三、證據：提出戶籍謄本二件、存證信函影本一件。
乙、被告方面：
  一、聲明：駁回原告之訴。
  二、陳述：
  （一）係原告先離家，不照顧被告生活，九十一年十一月兒子始接被告到台北住。
        原告沒有實際住台南市○○路○段八十四巷二十三號，以前共同生活時，被
        告每月給原告三千、五千或八千元不等，並無固定數額。八十九年三月至現
        在被告每月給原告生活費三千、五千或八千元不等。大女兒每月給原告一萬
        五千元，小女兒每月給原告一萬元。
  （二）被告現在領退休金生活，每半年領十七萬二千二百二十元。
  （三）兒子以前每月給被告一萬五千元，現在不景氣，未再給被告金錢。原告向農
        會借款三十萬元，每月被告要拿四、五千元來繳貸款。
    理      由
甲、得得心證之理由：
  一、原告主張兩造係夫妻，業據提出戶籍謄本二件為證，且為被告所不爭，堪信為
      真實。
  二、按家庭生活費用，除法律或契約另有約定外，由夫妻各依其經濟能力、家事勞
      動或其他情事分擔之，現行民法第一千零零三條之一第一項定有明文。又家庭
      生活費用，夫無支付能力時，由妻就其財產之全部負擔之，九十一年六月二十
      五日修正前之民法第一千零二十六條亦有明文規定。故修正前夫妻法定財產制
      關於家庭生活費用，除夫無支付能力時，由妻就其財產之全部負擔外，以由夫
      負擔為原則。本件被告自承現在領退休金生活，每半年領十七萬二千二百二十
      元，原告並無工作收入。原告主張被告於八十九年二月前每月給付原告家庭生
      活費用一萬元，被告辯稱每月給原告三千、五千或八千元不等，並無固定數額
      ，原告就其主張並未舉證證明，並非可採。又原告主張被告自八十九年三月起
      至九十一年十一月止未給付家庭生活費用，被告辯稱八十九年三月至現在被告
      每月給原告生活費三千、五千或八千元不等，然為原告所否認，被告就其前開
      抗辯並未舉證以實其說，洵不足採。又被告辯稱兩造所生大女兒每月給原告一
      萬五千元，小女兒每月給原告一萬元，原告則稱兩造所生小女兒每月給原告二
      千或三千元，大女兒每月給原告三千元等語，被告就其前開抗辯並未舉證以實
      其說，洵不足採。又被告辯稱係原告先離家，不照顧被告生活，九十一年十一
      月兒子始接被告到台北住，原告沒有實際住台南市○○路○段八十四巷二十三
      號云云。惟原告陳稱原告並未離家，兩造原來共同生活在台南市○○路○段八
      十四巷二十三號，係被告有暴力行為且自己遷到台北，並非原告不與被告共同
      生活等語。查本件原告以台南市○○路○段八十四巷二十三號為住居所，歷次
      訴訟文書向該址送達均能送達，有各該送達證書在卷可稽，被告就其前開所辯
      付未舉證以實其說，自非可採，應以原告主張為可採。本院審酌兩造經濟能力
      、家事勞動及其他一切情事，認被告自八十九年三月起至九十一年十一月止，
      應按月給付原告家庭生活費用八千元，前開期間共計三十三個月，被告應給付
      原告二十六萬四千元。原告請求被告給付自八十九年三月起至九十一年十一月
      止積欠家庭生活費三十三萬元，在二十六萬四千元範圍內，洵屬有據，應予准
      許。至超過前開數額部分，即無理由，不應准許。
乙、結論：
    本件原告之訴為一部有理由，一部無理由，依民事訴訟法第七十九條但書，判決
    如主文。
中      華      民      國    九十二    年      四      月    二十八    日
                        家事法庭法      官  李智民
右正本證明與原本無異
如對本判決上訴，須於判決送達後二十日內向本院提出上訴狀
中      華      民      國    九十二    年      四      月    二十八    日
                                書  記  官  王俊琇


司法院資訊處製作；財團法人民間司法改革基金會備份。
